臺灣桃園地方法院民事裁定
                 110年度監宣字第787號
聲  請  人  吳志強  
相  對  人  王拖    
關  係  人  吳家惠  

上列當事人間聲請監護宣告事件，本院裁定如下：
    主　  文
宣告王拖（女、民國00年0月00日出生）為受監護宣告之人。
選定吳志強（男、民國00年0月00日出生）為受監護宣告人王拖
之監護人。
指定吳家惠（女、民國00年0月0日出生）為會同開具財產清冊之
人。
聲請程序費用由受監護宣告人王拖負擔。
    理    由
一、本件聲請意旨略以：聲請人為相對人之子；相對人因失智症
    ，已至因精神障礙或其他心智缺陷，致不能為意思表示或受
    意思表示，或不能辨識其意思表示之效果，為此依民法第14
    條第1項、第1110條、家事事件法第164條規定，聲請准對相
    對人為監護宣告。並選定聲請人為監護人、關係人吳家惠為
    會同開具財產清冊之人。若鈞院認相對人尚未達可宣告監護
    之程度，則請依民法第14條第3項、第15條之1第1項、家事
    事件法第177 條之規定為輔助宣告。並提出長庚醫療財團法
    人桃園長庚紀念醫院診斷證明書、戶籍謄本、親屬系統表、
    同意書等為證。
二、「對於因精神障礙或其他心智缺陷，致不能為意思表示或受
    意思表示，或不能辨識其意思表示之效果者，法院得因本人
    、配偶、四親等內之親屬、最近一年有同居事實之其他親屬
    、檢察官、主管機關或社會福利機構之聲請，為監護之宣告
    。」，民法第14條第1 項定有明文。又「法院應於鑑定人前
    ，就應受監護宣告之人之精神或心智狀況，訊問鑑定人及應
    受監護宣告之人，始得為監護之宣告。但有事實足認無訊問
    之必要者，不在此限。」、「鑑定應有精神科專科醫師或具
    精神科經驗之醫師參與並出具書面報告。」，家事事件法第
    167 條第1 項、第2 項定有明文。再「法院為監護之宣告時
    ，應依職權就配偶、四親等內之親屬、最近一年有同居事實
    之其他親屬、主管機關、社會福利機構或其他適當之人選定
    一人或數人為監護人，並同時指定會同開具財產清冊之人。
    」、「監護宣告之裁定，應同時選定監護人及指定會同開具
    財產清冊之人，並附理由」、「法院為前項之選定及指定前
    ，應徵詢被選定人及被指定人之意見。」，亦分別為民法第
    1111條第1 項、家事事件法第168 條第1 項及第2 項所明定
    。
三、經查，聲請人為相對人之子，有戶籍謄本在卷可憑，依前揭
    規定，得為本件之聲請。次查法院應於鑑定人前，就應受監
    護宣告之人之精神或心智狀況，訊問鑑定人及應受監護宣告
    之人，始得為監護之宣告。但有事實足認無訊問之必要者，
    不在此限。鑑定應有精神科專科醫師或具精神科經驗之醫師
    參與並出具書面報告，家事事件法第167 條第1 項、第2 項
    分別定有明文。本院在鑑定人即衛生福利部桃園療養院醫師
    詹佳祥前訊問相對人，相對人可回答自己姓名、但詢其年齡
    時搖頭，可指認在場之人為其子志強、其女家惠，只知自己
    住南部不知何縣市；無法認得千元及百元紙鈔、稱不知道以
    100元購買25元物品、以500元購買250元物品各應找回若干
    元等，有本院111年1月18日訊問筆錄可稽。相對人經鑑定人
    醫師詹佳祥就相對人鑑定結果，依相對人之個人史及相關史
    、生活狀況及現在身心狀態、理學檢查、精神狀態檢查、日
    常生活狀況、心理衡鑑等項鑑定，認：相對人意識清醒，外
    觀整潔，注意力難以集中、難維持、難轉移，態度友善，情
    緒平穩，言談話量少，僅能對簡單問題短暫切題，有時需重
    複多次問句才可聽懂，思考流程緩慢，而內容貧乏，會談當
    下無明顯幻覺或妄想症狀。定向感可認得其案子但對於時間
    及地點難以回答正確，記憶力缺損，無數字計算能力。相對
    人目前自我照顧功能如進食、移位、如廁皆退化需他人協助
    ，亦無能力使用電話、上街購物做家事、處理財務。辨認百
    元、千元鈔票時遲鈍甚至回答錯誤、財務相關知識及簡單計
    算則大多回答不知道。長期由外傭及其子女完成社會性活動
    ，無法獨力完成。衡鑑過程中，相對人態度配合，慣用語為
    台語，口語理解能力欠佳，對複雜問題較難理解，需以簡短
    、具體等問句方能作答。對問題少花時間思考，回答快速，
    表達上可切題，且內容簡短，多被動回應。測驗握筆時有明
    顯手抖狀況，整情緒穩定。相對人患有失智症，認知功能、
    自我照顧功能退化，日常生活仰賴他人照顧，而社會性活動
    方面也難以獨自進行，故謂因精神障礙，致其不能為意思表
    示或受意思表示，或不能辨識其意思表示之效果等語，有衛
    生福利部桃園療養院111年4月14日函及所附精神鑑定報告書
    等在卷可稽。是相對人已達不能為意思表示、受意思表示或
    不能辨識其意思表示效果之程度，爰依法宣告相對人為受監
    護宣告之人。本院審酌聲請人為相對人之子為相對人至近親
    屬，表明願意擔任相對人之監護人，且相對人之配偶吳海砂
    及子女吳美華、吳美月、吳家惠均表示同意，有同意書在卷
    可稽，因認由聲請人擔任相對人之監護人，應無不當，爰依
    前揭規定，選定聲請人為相對人之監護人。聲請人既經本院
    選定為相對人之監護人，自應依民法第1112條之規定，負責
    護養療治相對人身體及妥善為財產管理職務。
四、關於指定會同開具財產清冊之人部分，聲請人聲請指定吳家
    惠為會同開具財產清冊之人，本院審酌吳家惠為相對人之女
    ，表明願意擔任會同開具財產清冊之人，且相對人之配偶吳
    海砂及子女吳美華、吳美月亦表示同意，有同意書在卷可佐
    ，因認由吳家惠擔任會同開具財產清冊之人，亦無不當，爰
    依前揭規定，指定吳家惠為會同開具財產清冊之人。又依民
    法第1113條準用同法第1099條及第1099條之1 規定，於監護
    開始時，監護人即聲請人，應會同吳家惠於2 個月內開具財
    產清冊並陳報法院，監護人於財產清冊開具完成並陳報法院
    前，對於相對人之財產，僅得為管理上必要行為。
五、依家事事件法第164條第2項，裁定如主文。
中　　華　　民　　國　　111 　年　　4 　　月　　29　　日
                  家事法庭    法  官　張淑芬
上列正本證明與原本無異。
如對本裁定抗告須於裁定送達後10日內向本院提出抗告狀，並繳
納抗告裁判費新台幣1,000 元。
中　　華　　民　　國　　111 　年　　4 　　月　　29　　日
                              書記官　施盈宇